臺灣臺北地方法院民事判決
111年度訴字第3454號
原      告  蘇立禹  



訴訟代理人  吳逸軒律師                      
被      告  張華特  

上列當事人間請求損害賠償事件，本院於民國111年9月22日言詞
辯論終結，判決如下：
    主  文
一、被告應給付原告新臺幣2,064,728元，及自民國111年6月23
    日起至清償日止，按週年利率5%計算之利息。
二、原告其餘之訴駁回。　　
三、訴訟費用由被告負擔。
四、本判決第一項於原告以新臺幣688,240元為被告供擔保後，
    得假執行。但被告如以新臺幣2,064,728元為原告預供擔保
    ，得免為假執行。
五、原告其餘假執行之聲請駁回。　　　　
    事實及理由
一、按訴狀送達後，原告不得將原訴變更或追加他訴。但擴張或
    減縮應受判決事項之聲明者，不在此限，此觀民事訴訟法第
    255條第1項第3款自明。查，原告對被告提起本件訴訟，訴
    之聲明第1項為：被告應給付原告新臺幣（下同）2,107,057
    元及自起訴狀繕本送達被告翌日起至清償日止，按週年利率
    5%計算之利息，嗣於民國111年9月22日言詞辯論期日變更為
    ：被告應給付原告2,089,982元及自起訴狀繕本送達被告翌
    日起至清償日止，按週年利率5%計算之利息，經核係就訴之
    聲明第1項部分為減縮，揆諸首揭規定，自應准許。　　
二、原告起訴主張：兩造於110年8月25日簽訂入股合作協議書（
    下稱系爭契約），約定原告提供200萬元與被告共同經營樂
    齡棋牌社，原告取得50%股權，並負責管理，被告則提供樂
    齡棋牌社之營業登記，登記負責人為被告之子張哲源。詎原
    告於111年5月13日經國稅局人員告知樂齡棋牌社已於111年3
    月28日起停業，而辦理停業登記之商號不得繼續營業，原告
    只得暫停營業，被告未告知原告即擅自辦理停業，致原告無
    法繼續經營，被告違反系爭契約，且系爭契約約定之1年期
    限已到，原告得依系爭契約第4、7、8、9、10條之約定，及
    民法第184條第1項前段、第227條之2、第227條準用第226條
    、第256條、第259條之規定，請求被告返還投資金額200萬
    元及原告損失共89,982元等語。並聲明：被告應給付原告2,
    089,982元及自起訴狀繕本送達被告翌日起至清償日止，按
    週年利率5%計算之利息；願供擔保，請准宣告假執行。　
三、被告則以：原告係於系爭契約約定之1年內即向伊要求退股
    ，依系爭契約第7條之約定，伊僅須退還原告60%之出資金額
    。至原告主張之損失，未計入停業前之相關費用等語置辯。
    並聲明：原告之訴及假執行之聲請均駁回。    
四、得心證之理由
㈠、樂齡棋牌社於108年1月25日核准設立，登記負責人為張哲源
    ，嗣於111年3月28日由張哲源主動辦理停業，樂齡棋牌社於
    111年6月20日辦理復業，登記負責人為被告等節，有經濟部
    商工登記公示資料查詢2紙可證，且為兩造所不爭執（見本
    院卷第19、66、87頁），堪信為真。　　
㈡、系爭契約第2條約定「場館名稱：樂齡棋牌社。登記負責人：
    張哲源」、第3條約定「今甲方（即被告，下同）同意乙方(
    即原告，下同)以新台幣200萬元整，取得樂齡棋牌社50%的
    股權。並同意由乙方負責主要經營管理相關營運業務及財務
    管理，若有協助需求，甲方則需協助乙方管理營運」、第7
    條「本揭入股鎖股期為一年，屆滿時，乙方有優先選擇權利
    ，選擇與甲方以相同合作協議書之內容續約或退股。若乙方
    欲退股，甲方應以投資金額100%退還乙方。如未到期乙方欲
    提前退股，應於30天前提出，則以投資金額60%退還乙方，
    並收回本同意書正本」、註「110年9月15日移交起算」，有
    系爭契約可稽（見本院卷第17頁）。可知原告之出資金額為
    200萬元，兩造約定之合作期間為110年9月15日至111年9月1
    4日。又關於系爭契約第7條鎖股期1年之約定，原告稱係為
    確保雙方合作，被告稱需要1年時間才知道經營效益為何，
    有言詞辯論期日筆錄可徵（見本院卷第121頁），足證系爭
    契約第7條鎖股期1年係為確保雙方合作，並視兩造依系爭契
    約之分工，決定經營效益是否達預期。據此，系爭契約第7
    條關於原告提前退股之約定，基於目的解釋，自應限縮為：
    如為可歸責於原告之事由而提前退股時，被告僅須退還60%
    之投資金額與原告，俾保障被告，並使兩造之合作經營得以
    穩定，不致因原告任意退出致危害棋牌社之營運管理；如為
    不可歸責於原告之事由致原告要求提前退股時，被告應依系
    爭契約第7條中段之約定，退還100%投資金額與原告。查，
    樂齡棋牌社於111年3月28日由張哲源主動辦理停業，被告並
    自陳原告於111年5月間向伊要求退股等語（見本院卷第120
    頁），核與原告陳稱其於111年4月間經國稅局告知棋牌社已
    辦理停業，不得繼續營業等語（見本院卷第66頁），大致相
    符。足見本件係被告依系爭契約所應提供之登記負責人主動
    辦理停業，致原告依法無法繼續經營樂齡棋牌社，則原告於
    111年5月間向被告提出退股，不可歸責於原告，按前說明，
    原告自得依系爭契約第7條中段之約定，請求被告返還100%
    出資金額即200萬元與原告。被告辯稱：伊僅需退還60%投資
    金額予原告云云，尚非可採。至被告辯稱：原告於5月16日
    自己在群組宣布停業，並且將員工遣散等語，縱然屬實，仍
    無從解免本件係源於張哲源未經原告同意擅自辦理停業所致
    ，被告此部分所辯，無從憑為有利於被告之證明。
㈢、原告主張其自111年5月15日起無法營業，計算至系爭契約到
    期日尚有4.5個月，則以110年10月至111年5月之盈餘扣除人
    事等成本後計算，每月平均盈餘為39,968元，兩造依系爭契
    約第4條各分得50%，被告應賠償原告89,928元云云。經查，
    樂齡棋牌社之經營確有盈餘獲利，原告才會與被告合作，投
    入資金取得棋牌社之營運管理權，被告也才會在樂齡棋牌社
    辦理停業登記後，又辦理復業，並成為登記負責人，原告確
    因被告所提供之登記負責人張哲源辦理停業登記後，依法無
    法繼續經營棋牌社而受有損害，是原告依系爭契約第9條之
    約定，請求被告賠償111年5月16日起至111年9月14日止無法
    繼續營業之損害，核屬有據。復依民事訴訟法第222條第2項
    規定之意旨，審酌樂齡棋牌社於原告之經營管理下，自110
    年10月至111年4月營業額扣除人事等成本後，每月盈餘各為
    62,668元、23,384元、8,467元、97,030元、90,844元、2,9
    93元、-15,888元。又原告經營棋牌社至111年5月15日等情
    ，為被告所不爭執，並有手寫資料2紙可參（見本院卷第81
    至83頁、第121頁），經結算後，111年5月1日至同年月15日
    盈餘30,264元，惟此尚未扣除每月11萬元之房租，為兩造所
    不爭執（見本院卷第67頁、第121至122頁），則111年5月1
    日至同年月15日間之真正盈餘為-24,736元（計算式：30,26
    4元-11萬元/2〈半個月租金〉=-24,736元）。從而，自110年1
    0月1日起至111年5月15日止，棋牌社平均每月盈餘為32,635
    元（計算式：62,668元+23,384元+8,467元+97,030元+90,84
    4元+2,993元-15,888元-24,736/7.5個月=32,635元，元以下
    四捨五入，下同），原告每月可分得16,318元（計算式：32
    ,635元/2=16,318元），則自111年5月16日起至兩造系爭契
    約約定之到期日111年9月14日止，應認原告可分得盈餘64,7
    28元（計算式：16,318元*4-16,318元*1/30=64,728元）。
    原告逾此範圍之請求，則屬無據，應予駁回。至被告雖稱：
    伊可以提供111年6月18日至111年9月15日之盈餘等語，然如
    前所述，原告負責棋牌社111年5月15日前之營運管理，而經
    營方式因人而異，獲利與否同樣有別，自無從以被告經營期
    間之實際盈餘作為計算基礎，是被告有無提供6至9月之盈餘
    ，無足影響上開判斷。
㈣、基上，原告可請求被告返還投資金額200萬元、無法繼續營業
    之損害64,728元，共計2,064,728元（計算式：200萬元+64,
    728元=2,064,728元）。　　　　　
五、末按，給付無確定期限者，債務人於債權人得請求給付時，
    經其催告而未為給付，自受催告時起，負遲延責任。其經債
    權人起訴而送達訴狀，或依督促程序送達支付命令，或為其
    他相類之行為者，與催告有同一之效力；應付利息之債務，
    其利率未經約定，亦無法律可據者，週年利率為5%，民法第
    229條第2項、第203條分別定有明文。又遲延之債務，以支
    付金錢為標的者，債權人得請求依法定利率計算之遲延利息
    ，民法第233條第1項前段亦有明文。原告得依系爭契約第7
    條、第9條之約定，請求原告給付2,064,728元，已如前述，
    是按上說明，原告自得請求被告給付自起訴狀繕本送達翌日
    即111年6月23日起至清償日止，按週年利率5%計算之利息。
    　　　
六、綜上所述，原告依系爭契約第7條、第9條之約定，請求被告
    退還100%投資金額200萬元，賠償111年5月16日起至111年9
    月14日止無法繼續營業之損害64,728元，共2,064,728元，
    以及自111年6月23日起至清償日止，按週年利率5%計算之利
    息，為有理由，應予准許。原告逾此範圍之請求，則屬無據
    ，應予駁回。
七、原告就主文第1項部分陳明願供擔保，請求宣告假執行，核
    無不合，爰酌定相當擔保金額准許之，併依職權酌定相當金
    額，諭知被告如預供擔保得免為假執行。至原告敗訴部分，
    其假執行之聲請亦失所附麗，應併予駁回。　　　
八、本件事證已臻明確，兩造其餘主張陳述及所提之證據，經本
    院逐一審酌後，認均不足以影響本判決之結果，自無詳予論
    駁之必要，併此敘明。
九、訴訟費用負擔之依據：民事訴訟法第79條。
中　　華　　民　　國　　111 　年　　10　　月　　13　　日
                  民事第四庭    法　官　蕭涵勻
以上正本係照原本作成。
如對本判決上訴，須於判決送達後20日內向本院提出上訴狀。如
委任律師提起上訴者，應一併繳納上訴審裁判費。
中　　華　　民　　國　　111 　年　　10　　月　　13　　日
                                書記官  林立原